【裁判字號】    98,交聲,3759
【裁判日期】    981102
【裁判案由】    聲明異議
【裁判全文】
臺灣臺中地方法院交通事件裁定        98年度交聲字第3759號
原處分機關  交通部公路總局臺中區監理所豐原監理站
異  議  人
即受處分人  甲○○
上列受處分人因違反道路交通管理處罰條例案件，對於交通部公
路總局臺中區監理所豐原監理站民國98年8月28日所為之裁決（
豐監稽違字第裁63-Z00000000號），聲明異議，本院裁定如下：
    主  文
異議駁回。                       ．
    理  由
一、原處分機關略以：異議人即受處分人（下稱受處分人）甲○
    ○前案酒駕八Ｔ─三四九六號自小客車，於民國九十七年二
    月二月十二日（移送書誤載為十九日）十九時二十八分許，
    在臺中縣梧棲鎮○○路、大智路口處，因「酒後駕車，經酒
    測值為一．０一ｍｇ／Ｌ」違規，被臺中縣警察局清水分局
    （移送書誤載為豐原分局）以違反道路交通管理事件通知單
    （單號：ＨＣ0000000號)舉發，本站依法裁決後，
    受處分人不服，聲明異議，嗣經臺灣高等法院臺中分院九十
    七年度交抗字第八九０號裁定確定，本站遂依前揭裁定意旨
    以九十七年八月十八日中監豐字第０九七００一三九七一號
    函復受處分人略以：旨揭案件業經法院裁定「原處分關於吊
    扣職業聯結車駕駛執照十二個月部分撤銷。甲○○自用小客
    車駕駛人駕駛汽車，經測試檢定酒精濃度超過規定標準，吊
    扣普通小型車駕駛執照十二個月。」請於九十七年九月四日
    前持本函及汽車駕駛執照至本站二樓吊扣窗口執行「吊扣普
    通小型車駕駛執照」處分等語；嗣受處分人於吊扣普通小型
    車駕照期間（自九十七年八月二十八日至九十八年八月二十
    七日止）再次駕駛八Ｔ─三四九六號自小客車，於九十八年
    五月二十五日二時五十七分，在國道三號南向一百六十三點
    八公里處，因「酒後駕車，經酒測值為０．六六ｍｇ／Ｌ」
    之違規，經國道公路警察局第七警察隊以違反道路交通管理
    事件通知單（單號：Ｚ00000000號）舉發。受處分
    人酒駕該車，於前揭時間地點違規屬實，涉及公共危險罪部
    分業經臺灣臺中地方法院以九十八年度中交簡字第一二０三
    號判處有有期徒刑四月，本站就罰鍰六萬元部分免罰，遂於
    九十八年八月二十八日以本件豐監稽違字第裁六三─Ｚ00
    000000號裁決書，依駕駛執照吊扣期間駕駛汽車，且
    酒精濃度超過規定標準之違規事實，裁處吊銷職業聯結車駕
    照，三年內禁考並施以道安講習。逾期則依裁決書處罰主文
    規定裁處等語。
二、異議意旨則以：受處分人係職業聯結車駕駛人，全家靠此份
    工作過活，如聯結車駕照被吊銷，全家生活無以為繼，受處
    分人單身，家有母親及一名幼子需扶養。此時正是全國失業
    率最高的時候，又沒有其他專長，實在很難找到其他的工作
    養家。受處分人的確違規在先，但懇求有自新的機會，就違
    規時所開的是自小客車，懇請裁決自小客車部分，能將職業
    聯結車駕照留著，以便賺錢養家活口，讓家人能生活下去等
    語。
三、按「汽車駕駛人有飲用酒類或其他類似物後其吐氣所含酒精
    濃度超過每公升０．二五毫克或血液中酒精濃度超過百分之
    ０．０五以上，不得駕車。」、「汽車駕駛人，駕駛汽車經
    測試檢定有酒精濃度超過規定標準者，處新臺幣一萬五千元
    以上六萬元以下罰鍰，並當場移置保管該汽車及吊扣其駕駛
    執照一年。」，道路交通安全規則第一百十四條第一項第二
    款、道路交通管理處罰條例第三十五條第一項第一款分別定
    有明文。又「汽車駕駛人經依第一項規定吊扣駕駛執照，並
    於吊扣期間內再有第一項情形者，處新臺幣六萬元罰鍰，並
    當場移置保管該汽車及吊銷其駕駛執照。」、「汽車駕駛人
    ，因違反本條例及道路交通安全規則之規定，受吊銷駕駛執
    照處分時，吊銷其持有各級車類之駕駛執照」、「汽車駕駛
    人，曾依第二十九條第四項、第三十條第三項、第三十五條
    第三項前段、第四項前段、第三十七條第三項、第四十三條
    、第六十一條第一項第三款、第四款後段規定吊銷駕駛執照
    者，三年內不得考領駕駛執照。」道路交通管理處罰條例第
    三十五條第三項前段、第六十八條、第六十七條第二項前段
    亦分別定有明文。
四、經查：
  (一)本件裁罰程序，係由原舉發機關員警以受處分人於前揭時地
    ，有「經酒測器測定其呼氣所含酒精濃度為０．六六ｍｇ／
    Ｌ（移送公共危險罪案）」之違規，依道路交通管理處罰條
    例第三十五條第一項第一款之規定當場攔查掣單舉發，嗣原
    處分機關經調閱違規查詢報表及汽車駕照基本資料後，查知
    受處分人前於九十七年二月十二日即因酒駕之違規事實經警
    舉發，且自小客車駕照經裁處吊扣一年（九十七年八月二十
    八日起至九十八年八月二十七日止），乃由原處分機關就舉
    發通知單「舉發違反法條」欄所列之道路交通管理處罰條例
    第三十五條第一項第一款，改依同條例同條第三項，以本件
    豐監稽違字第裁六三一Ｚ00000000號裁決書逕予裁
    處吊銷汽車駕駛執照三年，三年內禁考並施以道安講習。按
    本條例所定罰鍰之處罰，受處罰人接獲違反道路交通管理事
    件通知單後，於十五日內得不經裁決，逕依第九十二條第三
    項之罰鍰基準規定，向指定之處所繳納結案；不服舉發事實
    者，應於十五日內，向處罰機關陳述意見；其不依通知所定
    期限前往指定處所聽候裁決，且未依規定期限繳納罰鍰結案
    或向處罰機關陳述意見者，處罰機關得逕行裁決之，道路交
    通管理處罰條例第九條第一項定有明文。亦即關於「罰鍰」
    之裁處，裁決機關若認應變更處罰之條款時，原應責由原舉
    發機關依變更後之處罰條款，將違規通知單重為送達，給予
    行為人在十五日內依變更後所列條款最低額罰鍰自行繳納結
    案或陳述意見之機會，行為人未於期限內繳納罰鍰或陳述意
    見，處罰機關始得逕行裁決。惟本件原處分機關所為之裁罰
    並非「罰鍰」之處罰，而係「吊銷汽車駕駛執照三年，三年
    內禁考及施以道安講習」，核與道路交通管理條例第九條第
    一項所定之情形不同，是以本件原處分機關經調閱違規查詢
    報表及汽車駕照基本資料後，改依違反同例第三十五條第三
    項逕行裁處而未責由原舉發機關另行通知，並未剝奪受處分
    人依最低罰繳納罰鍰結案之機會，且本件處罰條款更正前後
    ，關於認定是否違規之基礎事實並無不同，亦未損及受處分
    人關於陳述意見之程序利益保障，其裁罰之程序即無違誤，
    而屬正當，茲予先行敘明。
  (二)本件受處分人前於九十七年二月十二日十九時二十八分許，
    酒後駕駛車牌號碼八Ｔ─三四九六號自用一般小客車違規聲
    明異議，經本院以九十七年度交聲字第一八九二號交通事件
    裁定吊扣普通小型車駕駛執照十二個月（期間自九十七年八
    月二十八日起至九十八年八月二十七日止）等情，業經原處
    分機關於移送書中敘明，並有違規查詢報表、汽車駕照基本
    資料、臺中縣警察局中縣警交字第ＨＣ0000000號舉
    發違反道路交通管理事件通知單、交通部公路總局臺中區監
    理所豐原監理站豐監違字第裁六三─ＨＣ0000000號
    裁決書、臺灣高等法院臺中分院九十七年度交抗字第八九０
    號刑事裁定、臺灣臺中地方法院九十七年度交聲字第一九八
    二號交通事件裁定影本各一份附卷可稽。又受處分人於前揭
    汽車駕駛執照吊扣期間內之九十八年五月二十五日二時五十
    七分許，駕駛車牌號碼八Ｔ─三四九六號自小客車，在國道
    三號南下一百六十三點八公里處，復因「經酒測器測定其呼
    氣所含酒精濃度為０．六六ｍｇ／Ｌ（移送公共危險罪案）
    」之違規，經內政部警政署國道公路警察局第七警察隊大甲
    分隊員警以其有違反道路交通管理處罰條例第三十五條第一
    項第一款規定之行為，而以公警局交字第Ｚ0000000
    0號舉發違反道路交通管理事件通知單當場掣單舉發，嗣經
    原處分機關以受處分人違規事實明確，依道路交通管理處罰
    條例第三十五條第三項之規定，於九十八年八月二十八日以
    本件豐監稽違字第裁六三─Ｚ00000000號違反道路
    交通管理事件裁決書，裁處受處分人吊銷汽車駕駛執照三年
    ，三年內禁考並施以道安講習等情，亦為受處分人所不爭執
    ，並有內政部警政署國道公路警察局公警局交字第Ｚ000
    00000號舉發違反道路交通管理事件通知單、交通部公
    路總局臺中區監理所豐原監理站豐監稽違字第裁六三─Ｚ0
    0000000號違反道路交通管理事件裁決書影本各一份
    附卷可稽，堪信屬實。
  (三)雖受處分人以上開情詞置辯，惟本件係經吊扣汽車駕駛執照
    後，因再於吊扣駕駛執照期間違規駕駛自小客車，始依法裁
    處駕駛執照之吊銷，依道路交通管理處罰條例第六十八條之
    規定，於遭受吊銷駕駛執照之處分時，應吊銷其持有各級車
    類之駕駛執照，亦即包括受處分人持有之職業聯結車在內之
    各級車類之駕駛執照。又道路交通管理處罰條例第六十八條
    於九十四年十二月十四日修正，並自九十五年三月一日施行
    ，依修正後之規定，雖於受吊扣駕駛執照處分，不再吊扣其
    持有各級車類之駕駛執照，而限縮修正前條文之適用範圍，
    惟於受吊銷駕駛執照處分時，依道路交通管理處罰條例第六
    十八條規定，仍應吊銷其持有各級車類之駕駛執照，其理自
    明（臺灣高等法院臺中分院九十八年度交抗字第二七七號交
    通事件裁定意旨參照）。從而，本件吊銷受處分人之駕駛執
    照，依前開說明自應吊銷其持有各級車類之駕駛執照，受處
    分人請求保留職業聯結車駕駛執照云云，尚屬於法無據。
五、綜上所述，受處分人確因酒駕而汽車駕駛執照經吊扣之期間
    內，再於前揭時、地有酒駕違規行為。從而，原處分機關依
    道路交通管理處罰條例第三十五條第三項前段、第六十八條
    、第六十七條第二項前段裁處吊銷駕駛執照三年，三年內禁
    考並施以道安講習，於法並無違誤。本件受處分人之異議為
    無理由，應予駁回。
據上論斷，應依道路交通管理處罰條例第八十七條第二項、道路
交通案件處理辦法第十九條，裁定如主文。
中    華    民    國    98    年    11    月    2     日
                    交通法庭    法  官  陳  葳
上正本證明與原本無異。
如不服本裁定，應於送達後五日內，向本院提出抗告狀。
                                書記官  張雅如
中    華    民    國    98    年    11    月    2     日


司法院資訊處製作；財團法人民間司法改革基金會備份。
